【裁判字號】    97,易,383
【裁判日期】    970229
【裁判案由】    詐欺
【裁判全文】
臺灣板橋地方法院刑事判決               97年度易字第383號
公  訴  人  臺灣板橋地方法院檢察署檢察官
被      告  甲○○
上列被告因詐欺案件，經檢察官提起公訴（97年度偵緝字第275
號），於準備程序進行中，被告就被訴事實為有罪之陳述，經告
知被告簡式審判程序之旨，並聽取當事人之意見後，裁定進行簡
式審判程序判決如下：
    主  文
甲○○幫助意圖為自己不法之所有，以詐術使人將本人之物交付
，處拘役肆拾日，如易科罰金，以新台幣壹仟元折算壹日。
    事  實
一、甲○○明知於金融機構開立存款帳戶並無積極資格之限制，
    而蒐集人頭帳戶用以犯罪之社會現象則層出不窮，是若將金
    融機構帳戶存摺、金融卡及提款密碼交付他人使用，可能因
    此供不法詐騙集團份子用以詐使他人匯入款項後，再加以提
    領運用，而能預見可能因此幫助他人從事詐欺取財犯罪，竟
    仍基於幫助他人詐欺取財之未必故意，於民國96年3、4月間
    某日，在不詳處所，將其所有之在華南商業銀行三重分行申
    請開立帳號000000000000號帳戶之存摺、提款卡及提款密碼
    ，提供予真實姓名、年籍不詳自稱「阿國」之成年男子作為
    人頭帳戶使用，其帳戶嗣由某不詳詐騙集團取得。該詐騙集
    團成員即基於意圖為自己不法所有之犯意聯絡，由其中某不
    詳成員於96年5 月初某日以「甲○○」名義與冒自強取得聯
    繫，訛稱欲為永棧行實業有限公司之設立登記，惟須資金以
    做為開設公司之資本額，冒自強則轉而介紹乙○○幫忙辦理
    相關事宜；嗣該自稱「甲○○」之真實姓名不詳成員因此與
    乙○○之妻子林淑如電話聯絡後，除佯裝允諾若乙○○提供
    資金而完成登記將於3 日後還款外，並提供甲○○之身份證
    影本、前揭帳戶存摺、印鑑及永棧行實業有限公司相關營業
    資料、房屋稅繳款書、建築改良物所有權狀各1 紙等件請託
    乙○○所居住臺北縣板橋市○○路○ 段43號6 樓之大樓警衛
    轉交予乙○○，致乙○○信以為真、陷於錯誤，依指示先於
    96 年5月14日某時提領現金新臺幣（下同）54萬元存入上開
    甲○○之帳戶，並於翌（15）日某時亦陸續匯款136 萬及10
    8 萬元至上開甲○○之帳戶。該自稱為「阿國」之成年男子
    旋即以3 萬元之代價再請託甲○○領出上揭匯款，惟甲○○
    心生悔意而拒絕幫助領出前揭匯款，並於當日至銀行辦理掛
    失止付、存摺補發暨印鑑掛失，嗣因乙○○當日15時許持存
    摺欲補登存摺遭拒後，始發覺受騙，因而報警處理，而悉上
    情。
二、案經乙○○訴由臺北縣政府警察局三重分局報告臺灣板橋地
    方法院檢察署檢察官偵查起訴。
    理  由
一、按除被告所犯為死刑、無期徒刑、最輕本刑為3 年以上有期
    徒刑之罪或高等法院管轄第一審案件者外，於第一次審判期
    日前之準備程序進行中，被告先就被訴事實為有罪之陳述時
    ，審判長得告知被告簡式審判程序之旨，並聽取當事人、代
    理人、辯護人及輔佐人之意見後，裁定進行簡式審判程序，
    刑事訴訟法第273 條之1 第1 項定有明文。經核本件被告所
    犯係死刑、無期徒刑、最輕本刑為3 年以上有期徒刑以外之
    罪，其於準備程序中就被訴事實為有罪之陳述，經法官告知
    簡式審判程序之旨，並聽取公訴人、被告之意見後，本院爰
    依首揭規定，合議裁定由受命法官獨任進行簡式審判程序，
    合先敘明。
二、上揭犯罪事實，業據被告甲○○於本院審理中自白不諱，並
    經被害人乙○○、證人林淑如在警詢及偵查中指證明確，復
    有華南商業銀行存摺暨存款往來明細表、合作金庫銀行匯款
    申請書回條聯、國泰世華商業銀行匯出匯款回條、永棧行實
    業有限公司營業項目資料、95年房屋稅繳款書、臺北縣三重
    地政事務所建築改良物所有權狀各1 紙，及被告上開帳戶之
    開戶基本資料、歷史交易明細表暨客戶基本資料建檔查詢列
    表等件存卷足證（參96年度偵字第14660 號卷第9-23頁），
    堪信被告上開自白應與事實相符。按金融帳戶為個人理財之
    工具，申請開設金融帳戶並無任何特殊之限制，一般民眾皆
    可以存入最低開戶金額之方式申請之，且一人亦可以在不同
    之金融機構申請多數之存款帳戶使用，此乃眾所週知之事實
    ，則依一般人之社會生活經驗，苟見他人不以自己名義申請
    開戶，反而向不特定人蒐集借用他人之銀行帳戶供己使用，
    衡情當可知悉該搜集帳戶之人係為掩飾身分而防止犯罪偵查
    機關查知提領款項人員之真實身分；且此利用他人帳戶作為
    詐騙之用而使犯罪偵查機關無法藉由所使用帳戶追查真正之
    詐欺行為人之情形，近年來亦屢見不鮮，並經治安機關大力
    宣導提醒民眾勿輕信上當受騙，而為社會所週知，被告出售
    自己帳戶供他人使用雖非參與詐欺行為之犯罪構成要件行為
    ，主觀上亦難遽認就該等詐欺行為具共同犯意聯絡，然此項
    行為客觀上實足以幫助此等詐欺犯罪之可能性，被告主觀上
    難以諉為不知，竟仍交予他人使用，尤見對此等結果之發生
    並不違反其本意，而足認其就此幫助他人詐欺取財犯行之行
    為具有不確定故意無訛。綜上所述，本件事證已臻明確，被
    告如事實欄所載犯行洵堪認定，應予依法論科。
三、核被告甲○○所為，係犯刑法第30條第1 項前段、刑法第33
    9 條第1 項之幫助詐欺取財罪。又被告幫助他人犯罪，應依
    刑法第30條第2 項之規定，按正犯之刑減輕之。爰審酌被告
    並無前科之素行，有臺灣高等法院被告前案紀錄表在卷可稽
    ，因一時失慮，而將存摺、提款卡等物提供予他人作為人頭
    帳戶使用，助長他人犯罪，增加被害人尋求救濟及治安機關
    查緝犯罪之困難，危害被害人財產安全及社會治安，然嗣後
    並未收受詐騙成員欲交付之對價3 萬元，且未幫助領出被害
    人所為之匯款交付予詐欺集團，該筆款項現仍存在系爭帳戶
    內，可供被害人追索，已有系爭帳戶存款往來明細表可稽，
    再斟酌其犯罪之動機、目的、手段、被害人所受損害，暨被
    告犯罪後業已坦承犯行，尚有悔意等一切情狀，量處如主文
    所示之刑，並諭知如易科罰金之折算標準，以資儆懲。
據上論斷，應依刑事訴訟法第273 條之1 第1 項、第299 條第1
項前段，刑法第30條第1 項、第2 項、第339 條第1 項、第41條
第1 項前段，刑法施行法第1 條之1 ，判決如主文。
本案經檢察官江祐丞到庭執行職務。
中    華    民    國    97    年    2     月    29    日
                  刑事第十一庭  法  官  邱景芬
以上正本證明與原本無異
如不服本判決應於送達後10日內向本院提出上訴狀
                                書記官  曾千庭
中    華    民    國    97    年    2     月    29    日
附錄本案論罪科刑法條全文：
刑法第339條第1項：
意圖為自己或第三人不法之所有，以詐術使人將本人或第三人之
物交付者，處 5 年以下有期徒刑、拘役或科或併科 1,000 元以
下罰金。


司法院資訊處製作；財團法人民間司法改革基金會備份。
